【裁判字號】    90,交上易,1376
【裁判日期】    900927
【裁判案由】    過失傷害等
【裁判全文】
臺灣高等法院臺南分院刑事判決                  九十年度交上易字第一三七六號
    上  訴  人  臺灣臺南地方法院檢察署檢察官
    被      告  甲  ○  ○
右上訴人因被告過失傷害案件，不服臺灣臺南地方法院九十年度交易字第二五四號中
華民國九十年七月十三日第一審判決（起訴案號：臺灣臺南地方法院檢察署八十九年
度偵字第一三七０六號），提起上訴，本院判決如左：
      主  文
原判決撤銷。
甲○○服用酒類，不能安全駕駛動力交通工具而駕駛，處有期徒刑肆月，如易科罰金
，以參佰元折算壹日；又因過失傷害人，處有期徒刑肆月，如易科罰金，以參佰元折
算壹日。應執行有期徒刑陸月，如易科罰金，以參佰元折算壹日。
      事  實
一、甲○○並未考領駕駛執照，於民國（下同）八十九年九月十九日下午，在嘉義縣
    嘉義農場內，飲用維士比加米酒等酒類飲料後，業已達於不能安全駕駛動力交通
    工具之程度，竟仍無照駕駛車牌號碼ＨＦ－一八八一號自用小客車，沿省道台三
    線，由嘉義縣大埔鄉往台南縣楠西鄉（即由北往南）方向行駛。嗣於同日下午二
    時五十分許（起訴書誤載為十三時許），途經該省道三六四公里六百公尺處（屬
    台南縣楠西鄉境內）劃有分向限制線之彎道時，本應注意飲用酒類後吐氣所含酒
    精濃度超過每公升０‧二五毫克以上者，不得駕車，且應注意汽車在雙向二車道
    行駛時，於劃有分向限制線之路段，不得駛入來車之車道內，以及注意汽車行駛
    時，駕駛人應注意車前狀況，並隨時採取必要之安全措施，而依當時天候晴朗、
    日間自然光線、路面乾燥無缺陷、道路上未有任何障礙物、視距復屬良好等情形
    以觀，客觀上亦無不能注意之情事，其竟疏於注意車前狀況，且因不勝酒力，操
    控能力變差，貿然侵入來車道。適有乙○○駕駛車牌號碼ＲＶ－三四五二號自用
    小客車，亦自對向車道（由楠西往大埔）行經該處，甲○○因有前述疏失，以致
    見狀業已避煞不及，乃撞及乙○○之小客車，並造成乙○○受有兩側臏骨骨折等
    傷害。甲○○嗣經送醫並接受血液酒精濃度測試結果為一四七ＭＧ／ＤＬ（經換
    算結果，其吐氣酒精濃度為每公升０‧七三五毫克），而查獲上情。
二、案經乙○○訴由台南縣警察局玉井分局報告臺灣臺南地方法院檢察署檢察官偵查
    起訴。
      理  由
一、被告甲○○自警訊以迄偵審均坦承有酒醉無照駕車肇事之事實，核與告訴人乙○
    ○所指訴被撞受傷之情節相符，復有台南縣警察局道路交通事故調查報告表一紙
    、現場照片六張及財團法人奇美醫院血液酒精濃度測試表一份附卷可參。又告訴
    人因本件車禍，而受有如事實欄所載之傷害，則有財團法人奇美醫院八十九年十
    月四日診斷證明書一紙在卷足憑。被告雖另辯稱：被害人乙○○亦有超過中心線
    ，亦應負過失之責云云。然查：
（一）告訴人乙○○堅稱被告當時係被告闖入其車道肇事，其並未超過中心線，且查
      兩車相撞之碎片均掉落在往大埔即乙○○之車道中間，此觀台南縣警察局道路
      交通事故調查報告表事故現場圖自明，足見兩車係在告訴人之車道相撞，衡情
      應係被告甲○○闖入告訴人之車道，以致肇事，應無被告所辯告訴人亦超過道
      路中心線之情事。
（二）又飲用酒類後，其吐氣所含之酒精濃度超過每公升０．二五毫克以上者，不得
      駕車；又汽車在雙向二車道行駛時，於劃有分向限制線之路段，不得駛入來車
      之車道內；另汽車行駛時，駕駛人應注意車前狀況，並隨時採取必要之安全措
      施，道路交通安全規則第一百十四條第二款、第九十七條第二款及第九十四條
      第三項分別定有明文。本件被告甲○○駕車於道路上行駛，自應注意上述道路
      交通安全規則，而案發當時天候晴朗、日間自然光線、路面乾燥無缺陷、道路
      上未有任何障礙物、視距復屬良好等情，則有前述台南縣警察局道路交通事故
      調查報告表載明可考，據此判斷，客觀上亦無不能注意之情事，其竟仍酒後駕
      車，並因疏於注意車前狀況，及不勝酒力，致駕車操控能力變差，而貿然駛入
      來車道，以致肇事並使告訴人乙○○受傷，故被告之駕駛行為，顯有過失。況
      本件經送台灣省台南區行車事故鑑定委員會及臺灣省車輛行車事故覆議鑑定委
      員會鑑定結果，亦均持相同見解，有台灣省台南區行車事故鑑定委員會九十年
      一月十五日南鑑字第八九一六六三號函及所附之鑑定意見書、臺灣省車輛行車
      事故覆議鑑定委員會九十年三月六日府覆議字第九００二０七號函各一份在卷
      足考，此益證被告駕車肇事致告訴人受傷之行為，確有過失無疑，並應負完全
      之過失責任。
（三）次按，刑法第一百八十五條之三所稱服用酒類或其他相類之物，不能安全駕駛
      動力交通工具之公共危險條款，係屬抽象危險犯之規定，此種抽象危險係伴隨
      飲酒過量之行為而當然成立。換言之，只需客觀上有此種行為出現，危險即視
      為存在，其是否果真肇事，均不影響公共危險罪責之成立；若其果真肇駕車肇
      禍，其不能安全駕駛動力交通工具之情形，則更不待言。另參考德、美等國之
      認定標準，對於酒精濃度呼氣已達每公升零點五五毫克，或血液濃度達百分之
      零點一一以上，肇事率為一般正常人之十倍，均認為已達「不能安全駕駛」之
      程度（此有法務部八十八年五月十八日法八八檢字第一六六九號函可資參照）
      。本件被告甲○○對於其在右述時、地，酒後駕車一事不僅坦認無訛，且其肇
      事後之血液酒精濃度，經測試結果為一四七ＭＧ／ＤＬ，則有上開血液酒精濃
      度測試表一紙存卷可佐，依卷附之血液、吐氣酒精濃度換算表，換算結果可知
      ，其肇事後之吐氣酒精濃度為每公升０‧七三五毫克，據此並參照前揭說明，
      被告飲酒後顯已達於不能安全駕駛動力交通工具之程度。
（四）綜上所述，足見被告所辯告訴人亦與有過失云云，殊不足採。而本件告訴人乙
      ○○係因此次車禍而受有上述之傷害，故被告甲○○之過失駕車行為，與告訴
      人所受之傷害結果間，復具有相當因果關係。從而，本件事證已甚明確，被告
      酒後駕車之公共危險及過失傷害等犯行，均堪認定，自應依法論科。
二、核被告甲○○所為，係犯刑法第一百八十五條之三之重大違背安全駕駛罪及同法
    第二百八十四條第一項前段之普通過失傷害罪。又被告所犯之過失傷害罪，係未
    考領小客車駕駛執照之情形下，酒後駕車致告訴人乙○○受傷，乃屬無駕駛執照
    且酒醉駕車，因而致人受傷，依法並應負刑事責任，故需依道路交通管理處罰條
    例第八十六條第一項，加重其刑，公訴意旨漏未斟酌此點，容有未洽。至被告所
    犯上開二罪間，犯意不同，行為互殊，應予分論併罰。原審予以論罪科刑，固非
    無見，惟查：（一）被告甲○○於偵審均稱告訴人有超過中心線，亦與有過失，
    此對被告有利之辯解原審未加以採信，於判決書理由中未見載明，甚至判決書稱
    「右述犯罪事實，已據被告甲○○於本院審理時坦白承認」，容有未洽。（二）
    不能安全駕駛與其是否肇事，並無因果關係。原判決雖書明「被告所犯上開二罪
    間，犯意不同，行為互殊，應予分論併罰」，理由中卻載明「況被告嗣後更因不
    能安全駕駛之行為，而肇事致告訴人乙○○受傷，此亦足證被告飲酒後駕駛自用
    小客車時，確已處於不能安全駕駛之狀態」，似認被告不能安全駕駛與過失傷害
    間有因果關係，亦有未當。（三）被告酒醉駕車，跨越分向限制線，駛入來車道
    肇事，其過失情節甚為重大，又未與告訴人和解，原審判處有期徒刑三月，已嫌
    過輕；又被告所犯刑法第一百八十五條之三之重大違背安全駕駛罪其法定刑最高
    為有期徒刑一年，而所犯同法第二百八十四條第一項前段之普通過失傷害罪法定
    刑最高僅有期徒刑六月，且被告經一段時間送醫後血液酒精濃度測試仍達一四七
    ＭＧ／ＤＬ（換算其吐氣酒精濃度為每公升０‧七三五毫克），其犯刑法第一百
    八十五條之三之重大違背安全駕駛罪之情節亦不輕，原審僅量處拘役五十日，顯
    然失衡，亦有不妥。檢察官上訴執此指摘原判決量刑過輕，非無理由，自應由本
    院將原判決撤銷改判。爰審酌被告犯罪之動機、目的，其生活狀況、品行、智識
    程度，本件犯罪所生之危險、損害，及被告未考領小客車駕駛執照，竟酒後駕駛
    小客車在道路上行駛，以致肇事而致告訴人受傷，嗣後經送醫檢測換算後之吐氣
    酒精濃度，猶高達每公升０‧七三五毫克，顯見其惡性非淺，且其對於本件車禍
    發生之過失程度，經核尚非輕微，另被告犯罪後，仍未與告訴人就民事賠償問題
    達成和解，及其犯後態度尚非惡劣等一切情狀，分別量處如主文第二項所示之刑
    ，並定其應執行之刑及易科罰金之折算標準，以資懲儆。又被告行為後，刑法第
    四十一條業於九十年一月四日修正，並於同年月十日公布施行，被告行為後法律
    既有變更，依刑法第二條第一項前段規定，應適用裁判時之法律，爰依修正後刑
    法第四十一條第一項前段規定，均諭知易科罰金之折算標準，併此敘明。
據上論結，應依刑事訴訟法第三百六十九條第一項前段、第三百六十四條、第二百九
十九條第一項前段，刑法第一百八十五條之三、第二百八十四條第一項前段、第五十
一條第五款、修正後刑法第四十一條第一項前段，道路交通管理處罰條例第八十六條
第一項，罰金罰鍰提高標準條例第一條前段、第二條，判決如主文。
本案經檢察官羅清溪到庭執行職務。
中    華    民    國      九十      年      九     月        二十七    日
                                  臺灣高等法院臺南分院刑事第四庭
                                     審判長法官
                                            法官
                                            法官
不得上訴。
附錄本案論罪科刑法條全文：
刑法第二百八十四條（過失傷害罪）
因過失傷害人者，處六月以下有期徒刑、拘役或五百元以下罰金，致重傷者，處一年
以下有期徒刑、拘役或五百元以下罰金。
刑法第一百八十五條之三
服用毒品、麻醉藥品、酒類或其他相類之物，不能安全駕駛動力交通工具而駕駛者，
處一年以下有期徒刑、拘役或三萬元以下罰金。


司法院資訊處製作；財團法人民間司法改革基金會備份。
